【裁判字號】    90,訴,1716
【裁判日期】    900820
【裁判案由】    搶奪
【裁判全文】
臺灣臺中地方法院刑事判決                          九十年度訴字第一七一六號
    公  訴  人  臺灣臺中地方法院檢察署檢察官
    被      告  丁○○
右列被告因搶奪等案件，經檢察官提起公訴（九十年度偵字第一一八七九號），本院
判決如左：
    主  文
丁○○連續竊盜，處有期徒刑壹年貳月；又連續意圖為自己不法之所有，攜帶兇器，
搶奪他人之動產，處有期徒刑壹年拾月，扣案之西瓜刀壹把沒收。主刑部分應執行有
期徒刑貳年拾月。
    事  實
一、丁○○意圖為自己不法之所有，基於概括之竊盜犯意，自民國九十年七月二日十
    八時許起至同年月四日二十三時三十分許止，於附表一所列之地點，以附表一所
    示之方式，連續竊取如附表一所示之被害人所有如該附表所示之財物，得手後將
    竊得之附表一編號一、三所示機車供己騎用，另將附表一編號二所示皮包內現金
    新臺幣（下同）七千元其中五千元花用完畢。又另行起意，意圖為自己不法之所
有，基於概括之搶奪犯意，先於九十年七月三日二十二時許，在附表二編號一所
    示地點，以附表二編號一所示方式，搶奪丙○○所有之黑色皮包一只，將其內現
    金一萬一千二百元花用完畢，另將國際牌ＧＤ９０型號行動電話一支留供己用；
    再於同年月五日凌晨三時二十分許，於附表二編號二所列地點，攜帶客觀上足以
    對人之生命、身體構成危險、可供兇器使用之西瓜刀一把，以附表二編號二所示
    之方式，搶奪李煒翔所有之黑色皮包一只，丁○○於得手後，正欲騎乘機車離去
    時，為李翔煒拉住丁○○騎乘之機車，致丁○○摔倒在地，李翔煒並高喊搶劫，
    適有警察經過該處，即將丁○○逮捕，自丁○○騎乘之機車上扣得其所有供犯搶
    奪罪所用之西瓜刀一把，及與本件犯行無關之鑰匙二支、安全帽一頂。
二、案經臺中市警察局第一分局報告臺灣臺中地方法院檢察署檢察官偵查起訴。
    理  由
一、訊之被告丁○○對其於附表一所示之時地連續竊盜財物及於附表二編號一所示時
    地搶奪財物之事實均不諱言，核與附表一所示之被害人己○○、戊○○、乙○○
    及附表二編號一所示之被害人丙○○於警訊時指述之情節相符，復有贓物保管收
    據四件、車籍作業系統─查詢認可資料、車輛竊盜、車牌失竊資料個別查詢報表
    ─查詢車輛認可資料各一件附卷可稽，足徵被告此部分自白應與事實相符。被告
    固不諱言於附表二編號二所示時地搶奪被害人李翔煒所有之皮包，得手後為警查
    獲，並扣得其攜帶之西瓜刀一把等事實，然否認有何攜帶兇器搶奪之犯行，辯稱
    ：伊於附表二編號二所示時間原欲將伊之友人託伊購買之扣案西瓜刀攜至友人住
    處，伊並無攜帶該西瓜刀犯罪之意思云云。經查，被告於附表二編號二所示時地
    搶奪被害人李翔煒所有之皮包得手後，為李翔煒攔下並高喊搶劫，因而為經過該
    處之員警將被告查獲等情，業經被害人李翔煒於警訊時指訴綦詳，並有贓物保管
    收據一件在卷足憑及西瓜刀一把扣案可資佐證。又扣案之西瓜刀，客觀上足以對
    人之生命、身體構成危險，自屬兇器無疑，且該西瓜刀係被告為預防行搶後無法
    逃離現場時，用以攻擊阻擋其逃逸者所攜帶等情，業據被告於警訊中供述明確，
    另其於偵查中亦供稱該西瓜刀係預防被害人反抗時用以恐嚇被害人者等語，足見
    該西瓜刀確係被告為求順利實施搶奪犯行，避免遭被害人抵抗或他人阻止其逃逸
    而攜至犯罪現場，是其自係攜帶兇器為該次搶奪犯行無疑。至其於本院審理時雖
    辯稱該西瓜刀係友人託其購買等語，然與其於距案發時間較近之警訊及偵查中所
    為前揭供述既不相符，且其於為附表二所示之犯行時為凌晨三時許，乃一般人之
    休息時間，被告稱於該時間將為友人代購之西瓜刀攜至友人住處等情，實與常情
    相悖而不足採信，自應以其於警訊時及偵查中所為供述為可採。綜上所述，本件
    事證已臻明確，被告犯行堪以認定。
二、核被告丁○○所為，如附表一所示部分，係犯刑法第三百二十條第一項之普通竊
    盜罪；如附表二編號一所示部分，係犯同法第三百二十五條第一項之普通搶奪罪
    ，公訴人認被告此部分所為，係犯同法第三百二十六條第一項之加重搶奪罪，起
    訴法條容有未洽，應予變更。又按攜帶兇器竊盜，祇須行竊時攜帶具有危險性之
    兇器為已足，並不以攜帶之初有行兇之意圖為必要（最高法院六十二年臺上字第
    二四八九號判例意旨參照），被告攜帶客觀上足以對人之生命、身體構成危險、
    可供兇器使用之西瓜刀一把，為如附表二編號二所示之搶奪犯行，核係犯刑法第
    三百二十六條第一項之加重搶奪罪。被告前後三次竊盜犯行及二次搶奪犯行，時
    間緊接，所犯構成要件相同，顯係基於概括犯意為之，均為連續犯，應以一罪論
    （搶奪罪部分應論以情節較重之附表二編號二所示之加重搶奪罪），並皆加重其
    刑。被告所犯竊盜及加重搶奪二罪，犯意各別，行為互殊，應予分論併罰，公訴
    人認其所犯二罪間有方法目的之關係，為牽連犯，應從一重之加重搶奪罪處斷，
    容有誤會，附此敘明。爰審酌被告未曾受有期徒刑以上刑之宣告（見卷附臺灣臺
    中地方法院檢察署刑案資料查註紀錄表及臺灣高等法院被告全國前案紀錄表）、
    素行尚稱良好、然其年輕力盛竟不知自食其力努力工作、多次竊盜及搶奪他人財
    物、對於社會治安及被害人之財產法益所生危害非輕、犯後坦承大部分犯行、態
    度尚稱良好等一切情狀，就其所犯二罪分別量處如主文所示之刑，並定其應執行
    之刑。扣案之西瓜刀一把，為被告所有供犯搶奪罪所用之物，已如前述，爰依刑
    法第三十八條第一項第二款規定諭知沒收；至鑰匙二支均非被告持以竊取附表一
    所示被害人財物之用，業據被告於本院審理時所供明，另安全帽一頂核亦非被告
    犯本件之罪所使用之物，爰均不宣告沒收，併此敘明。
據上論斷，應依刑事訴訟法第二百九十九條第一項前段、第三百條，刑法第五十六條
、第三百二十條第一項、第三百二十六條第一項、第五十一條第五款、第三十八條第
一項第二款，罰金罰鍰提高標準條例第一條前段，判決如主文。
中      華      民      國      九十      年      八      月    二十    日
                                臺灣臺中地方法院刑事第一庭
                                        法  官  鍾  啟  煒
右正本證明與原本無異。
如不服本判決，應於送達後十日內向本院提出上訴狀（須附繕本），上訴於臺灣高等
法院臺中分院。
                                        書記官
中      華      民      國      九十      年      八      月    二十三  日
附表一：
┌──┬──────┬──────┬──────────────┬────┐
│編號│時間（民國）│地        點│ 行 為 方 式 及 竊 得 財 物 │ 被害人 │
├──┼──────┼──────┼──────────────┼────┤
│ 一 │九十年七月  │臺中市○○街│ 丁○○以自備之鑰匙，竊取被 │ 己○○ │
│    │二日十八時  │一一二巷十三│ 害人己○○所有之車牌號碼Ｙ │        │
│    │許          │號前        │ ＩＥ─三八七號機車，得手後 │        │
│    │            │    │ 供己騎用，至車內汽油耗盡後 │        │
│    │            │            │ ，將該機車棄置路旁。       │        │
├──┼──────┼──────┼──────────────┼────┤
│ 二 │九十年七月  │臺中市○○街│ 丁○○乘被害人戊○○至前述 │ 戊○○ │
│    │三日二十二  │二四二號前  │ 地點附近商店購物，將其所有 │        │
│    │時十五分許  │            │ 之銀色皮包一只（內有新臺幣 │        │
│    │            │            │ （下同）七千元、健保卡、行 │        │
│    │            │            │ 車執照、郵局提款卡各一張及 │        │
│    │            │            │ 郵局存摺一本）置於機車行李 │        │
│    │            │            │ 箱內，未將行李箱鑰匙取走， │        │
│    │            │            │ 打開該機車行李箱，竊取該只 │        │
│    │            │            │ 皮包，得手後將其中之五千元 │        │
│    │            │            │ 花用完畢。                 │        │
├──┼──────┼──────┼──────────────┼────┤
│ 三 │九十年七月  │臺中縣豐原市│ 丁○○以自備之鑰匙，竊取被 │ 乙○○ │
│    │四日二十三  │和平街十三巷│ 害人乙○○所有之車牌號碼車 │        │
│    │時三十分許  │與中正路口  │ 牌號碼ＧＶ九─八八八號機車 │        │
│    │四日二十三  │            │ ，得手後供己騎用。         │        │
└──┴──────┴──────┴──────────────┴────┘
附表二
┌──┬──────┬──────┬──────────────┬────┐
│編號│時間（民國）│地        點│ 行 為 方 式 及 搶 得 財 物 │ 被害人 │
├──┼──────┼──────┼──────────────┼────┤
│ 一 │九十年七月  │臺中市○○街│ 丁○○騎乘竊得之車牌號碼Ｙ │ 丙○○ │
│    │三日二十二  │五十三號之泡│ ＩＥ─三八七號機車，行經上 │ 甲○○ │
│    │時許        │沫紅茶店前  │ 址泡沫紅茶店，見被害人洪雅 │        │
│    │            │            │ 治坐在該泡沬紅茶店外騎樓， │        │
│    │            │            │ 將其所有之黑色皮包一只（內 │        │
│    │            │            │ 有一萬一千二百元、國際牌型 │        │
│    │            │            │ 號ＧＤ９０之行動電話話機一 │        │
│    │            │            │ 具、丙○○之身分證、駕駛執 │        │
│    │            │            │ 照、行車執照、中國信託商業 │        │
│    │            │            │ 銀行信用卡、中國信託商業銀 │        │
│    │            │            │ 行提款卡、臺新銀行信用卡、 │        │
│    │            │            │ 郵局提款卡、世華銀行提款卡 │        │
│    │            │            │ 及另一被害人甲○○之身分證 │        │
│    │            │            │ 、駕駛執照、行車執照及臺灣 │        │
│    │            │            │ 中小企業銀行提款卡各一張） │        │
│    │            │            │ 置於桌上，乘丙○○不及防備 │        │
│    │            │            │ 之際，搶奪該只皮包，得手後 │        │
│    │            │            │ 將其內之一萬一千二百元花用 │        │
│    │            │            │ 完畢，另將國際牌型號ＧＤ９ │        │
│    │            │            │ ０之行動電話話機一具留供己 │        │
│    │            │            │ 用。                       │        │
├──┼──────┼──────┼──────────────┼────┤
│ 二 │九十年七月  │臺中市○○路│ 丁○○攜帶客觀上足以對人之 │ 李翔煒 │
│    │五日三時二  │與中華路口  │ 生命、身體構成危險、可供兇 │        │
│    │十分許      │            │ 器使用之西瓜刀一把，騎乘竊 │        │
│    │            │            │ 得之車牌號碼ＧＶ九─八八八 │        │
│    │            │            │ 號機車行經上述地點，見被害 │        │
│    │            │            │ 人李翔煒步行至該處，乘李翔 │        │
│    │            │            │ 煒未及防備之際，自其背後， │        │
│    │            │            │ 搶奪其所有拿在左手上之黑色 │        │
│    │            │            │ 皮包一只（內有三千四百元、 │        │
│    │            │            │ ＮＯＫＩＡ牌型號８８５０之 │        │
│    │            │            │ 行動電話話機一具、身分證、 │        │
│    │            │            │ 駕駛執照、郵局及臺中企銀提 │        │
│    │            │            │ 款卡各一張），得手後，李翔 │        │
│    │            │            │ 煒將丁○○騎乘之機車拉住， │        │
│    │            │            │ 欲奪回其皮包，致丁○○摔倒 │        │
│    │            │            │ 在地，李翔煒並高喊搶劫，適 │        │
│    │            │            │ 有警員經過，即將丁○○逮捕 │        │
│    │            │            │ 。                         │        │
└──┴──────┴──────┴──────────────┴────┘
附錄論罪科刑法條：
刑法第三百二十條第一項
意圖為自己或第三人不法之所有，而竊取他人之動產者，為竊盜罪，處五年以下有期
徒刑、拘役或五百元以下罰金。
刑法第三百二十六條第一項：
犯前條第一項之罪，而有第三百二十一條第一項各款情形之一者，處一年以上七年以
下有期徒刑。
刑法第三百二十五條第一項：
意圖為自己或第三人不法之所有，而搶奪他人之動產者，處六月以上五年以下有期徒
刑。


司法院資訊處製作；財團法人民間司法改革基金會備份。
